臺灣花蓮地方法院刑事判決　　　　　　　100年度訴字第278號
公　訴　人　臺灣花蓮地方法院檢察署檢察官
被　　　告　高振盛
　　　　　　范姜群炎
上列被告因違反森林法等案件，經檢察官提起公訴 （100年度偵
字第2665、3627號，100年度偵續字第30號） ，被告於準備程序
中就被訴事實為有罪之陳述，經本院合議庭裁定改依簡式程序審
理，判決如下：
    主  文
高振盛結夥二人以上，竊取森林主副產物，為搬運贓物，使用車
輛，累犯，處有期徒刑玖月，併科罰金新臺幣拾伍萬肆仟陸佰玖
拾肆元，罰金如易服勞役，以新臺幣壹仟元折算壹日。扣案如附
表所示之物均沒收。
范姜群炎結夥二人以上，竊取森林主產物，為搬運贓物，使用車
輛，處有期徒刑捌月，併科罰金新臺幣柒萬零參佰伍拾貳元，罰
金如易服勞役，以新臺幣壹仟元折算壹日。緩刑參年，並應於本
判決確定之日起壹年內，向公庫支付新臺幣陸萬元。
    事  實
一、高振盛前因違反藥事法案件，經臺灣板橋地方法院以98年度
    訴字第3793號判處有期徒刑4月確定，於民國99年8月18日易
    服社會勞動執行完畢。詎其仍不知悔改，與鍾順裕及饒正文
    （均另行審理）共同基於竊取森林主副產物之犯意聯絡，范
    姜群炎則另與饒正文共同基於竊取森林主產物之犯意聯絡，
    而分別為以下犯行：
(一)於100年5月10日10時許，由饒正文駕駛其所有車牌號碼JA-6
    272 號自用小客車，搭載范姜群炎一同前往花蓮縣林區管理
    處玉里工作站所管轄之林務局玉里事業區第52林班地（下稱
    第52林班地），並於該林班地中平林道 6公里處，共同徒手
    竊取森林主產物牛樟樹殘材2塊（總重183公斤），並將之置
    放於上開自小客車後座及後車廂，即駕車離去，而於同日11
    時20分許，在上開林班地中平林道 5公里處，因形跡可疑為
    警當場查獲，並扣得牛樟樹殘材2塊。
(二)於100年8月1日17時許，由饒正文駕駛HE-6271號自用小客貨
    車，搭載鍾順裕、高振盛及如附表所示客觀上對人之生命、
    身體、安全構成威脅，足為兇器使用之工具前往第52林班地
    ，竊取牛樟樹殘材7塊（總重349公斤）、牛樟芝1包（總重7
    .8公克），得手後再將置放於上開以上開自小客貨車載運離
    去。嗣於次 （2）日14時15分許（起訴書誤載為12時15分許
    ），在上開林班地中平林道3.5公里左轉產業道路1公里處為
    警當場查獲，並扣得上開牛樟樹殘材7塊、牛樟芝1包、附表
    所示之工具1批及上開自用小客貨車1輛。
四、案經行政院農業委員會林務局花蓮林區管理處訴由花蓮縣警
    察局玉里分局報告臺灣花蓮地方法院檢察署檢察官偵查起訴
    。
    理  由
一、本件係經被告高振盛與范姜群炎於準備程序當庭表示認罪，
    而經本院裁定以簡式審判程序加以審理，則依據刑事訴訟法
    第273條之2、同法第159條第2項之規定，不適用傳聞法則有
    關限制證據能力之相關規定，合先敘明。
二、上揭犯罪事實，業據被告高振盛與范姜群炎於本院審理時坦
    承不諱（見本院卷第101頁） ，並經證人即共同被告饒正文
    、鍾順裕於警詢及偵訊、證人林明憲、黃崇智於警詢時證述
    明確（見玉警刑字第1000005744號卷，下稱警5744號卷，第
    3-4、10-11頁；玉警刑字第1000009450號卷，下稱警9450號
    卷，第3-5、7-9、12-17頁；100年度偵字第2394號卷第16-1
    7頁；100年度偵字第3627號卷第46頁），復有搜索、扣押筆
    錄、扣押物品目錄表、扣押物品清單、贓物保管條、代保管
    條、森林被害告訴書、贓物材積調查表、山價價格查定書、
    位置示意圖、照片等在卷可參（見警5744號卷第13-16、19-
    21、28、38-39頁；警9450號卷第18-22、26-27、35-45頁；
    100年度偵字第3627號卷第4-5、49-52頁） ，是依上揭補強
    證據已足認被告二人所為之任意性自白，核與事實相符，本
    件事證明確，被告二人犯行均堪認定。
三、論罪科刑：
(一)按森林係指林地及其群生竹、木之總稱；依其所有權之歸屬
    ，分為國有林、公有林及私有林，森林法第 3條定有明文；
    而被告 2人竊取牛樟木、牛樟菇之第52林班地地點係屬國有
    林，有行政院農業委員會林區管理處玉里工作站森林被害告
    訴書 1紙在卷可參，則該處屬森林法所稱之「森林」無疑。
    又按森林法第52條第 1項所稱「竊取」森林主產物者，並不
    以自己盜伐為限。又所謂「主產物」係指生立、枯損、倒伏
    之竹木及餘留之根株、殘材而言，而「副產物」則指樹皮、
    樹脂、種實、落枝、樹葉、灌藤、竹筍、草類、菌類及其他
    主產物以外之林產物，此經國有林林產物處分規則第3條第1
    款、第 2款規定甚明，是森林主產物，並不以附著於其生長
    之土地，仍為森林構成部分者為限，尚包括已與其所生長之
    土地分離，而留在林地之倒伏竹、木、餘留殘材等。至其與
    所生長土地分離之原因，究係出於自然力或人為所造成，均
    非所問（最高法院93年台上字第860號判例意旨參照）。
(二)查被告范姜群炎與饒正文結夥竊取主產物牛樟木殘材後，再
    以JA -6272號自用小客車將竊得之牛樟木殘材搬運下山；被
    告高振盛與鍾裕順、饒正文結夥竊取主產物牛樟木殘材及副
    產物牛樟芝後，再以HE -6271號自用小客貨車將竊得之牛樟
    木殘材與牛樟芝搬運下山，是核被告范姜群炎於事實欄一（
    一）所為，係犯森林法第52條第 1項第4款及第6款之結夥二
    人以上竊取森林主產物，為搬運贓物使用車輛之加重竊取森
    林主產物罪；被告高振盛就事實欄一（二）所為，係犯森林
    法第52條第 1項第4款及第6款之結夥二人以上竊取森林主副
    產物，為搬運贓物使用車輛之加重竊取森林主副產物罪。按
    犯森林法第52條第 1項之罪而兼具數款加重情形時，因竊取
    行為祇有一個，仍祇成立一罪，尚非法條競合或犯罪競合（
    最高法院69年台上字第3945號判例意旨參照），是被告 2人
    所為雖兼具該罪數款加重情形，惟僅有一竊取行為，只成立
    一罪。被告范姜群炎與饒正文竊取主產物，被告高振盛與鍾
    順裕、饒正文結夥竊取森林主副產物，攜帶兇器並以之為行
    竊工具，雖均同時構成森林法第50條之竊取森林主產物罪，
    原應分別依刑法第320條第1項普通竊盜罪、刑法第321條第3
    款、第 4款結夥三人以上攜帶兇器竊盜罪論處，惟森林法第
    52 條第1項規定為同法第50條之特別規定，仍應優先適用重
    法之森林法第52條第 1項之規定論罪（最高法院96年度台非
    字第65號判決意旨參照），且森林法為刑法之特別法，故依
    據特別法優於普通法之法理，亦不再論以刑法普通竊盜罪或
    加重竊盜罪。又被告被告范姜群炎與饒正文就事實欄一（一
    ）部分，被告高振盛與鍾順裕、饒正文就事實欄一（二）部
    分，彼此間具有犯意聯絡與行為分擔，均為共同正犯。
(三)被告高振盛前因違反藥事法案件，經臺灣板橋地方法院以98
    年度訴字第3793號判處有期徒刑4月確定，於99年8月18日易
    服社會勞動執行完畢等情，有臺灣高等法院被告前案紀錄表
    附卷可佐，其於受徒刑之執行完畢後，5 年以內故意再犯本
    件有期徒刑以上之罪，應依刑法第47條第1 項論以累犯，並
    加重其刑。
(四)爰審酌被告二人均國中畢業之智識程度，為牟取不法所得竊
    取之犯罪動機，危害自然生態及森林資源，減損森林涵養水
    源、孕育萬物功能，所竊取牛樟木殘材與牛樟芝之價值，犯
    後均坦承犯行，態度良好等一切情狀，各量處如主文所示之
    刑。按犯森林法第52條之加重竊取森林主、副產物罪，應併
    科之罰金以贓額2倍以上5倍以下為其額度。且贓額之計算，
    係以原木山價為準，並不以交易價格之市價為準（最高法院
    81年度台上字第1758號判決、47年度台上字第1095號判例參
    照）。查被告范姜群炎所結夥竊取之主產物牛樟木殘材 2塊
    ，總重183公斤，山價價格查定為新臺幣（下同）35,176 元
    ，而被告高振盛所結夥竊取之牛樟木殘材7塊，總重349公斤
    ，山價價格查定為75,414元，竊取之牛樟芝1包，總重7.8公
    克，山價價格查定為1,933元等情，此有贓物材積調查表2份
    、山價價格查定書3份及被害告訴書1份在卷可參（見警5744
    號卷第20-2 1頁，100年度偵字第3627號卷第49-52頁），則
    被告范姜群炎所結夥竊取之主產物山價為35,176元，被告高
    振盛所結夥竊取之主副產物山價共77,347元，應可認定。爰
    審酌上開情狀，併依森林法第52條之規定，依被害山價分別
    科處被告范姜群炎贓額2倍即70,352 元之罰金，科處被告高
    振盛贓額2倍即154,694元之罰金，並均諭知易服勞役之折算
    標準。
(五)被告范姜群炎前未曾因故意犯罪受有期徒刑以上刑之宣告等
    情，此有臺灣高等法院被告前案紀錄表 1份在卷可參，其因
    一時失慮，致犯本罪，犯後已坦承犯行，態度良好，經此次
    刑之宣告，應知警惕而無再犯之虞，本院認其所受宣告之刑
    ，以暫不執行為適當，爰併諭知緩刑 3年，以啟自新，並斟
    酌其法紀觀念淡薄，為收預防其再度犯罪之效，爰依刑法第
    74條第2項第4款之規定，命被告范姜群炎自本判決確定之日
    起1年內，向公庫支付6萬元，如未履行本判決所諭知之負擔
    情節重大者，檢察官得依法聲請撤銷對其所為之緩刑宣告，
    應併敘明。扣案如附表所示之物，係共犯鍾順裕或饒正文所
    有，業據被告高振盛及同案被告饒正文供承在卷（見警9450
    號卷第3-4、12頁，本院卷第88、100頁），並供被告高振盛
    為本件結夥竊取主產物所用或預備之物，依責任共同之原則
    ，爰均依刑法第38條第1項第2款規定宣告沒收。扣案車牌號
    碼HE-6271號自小客貨車1輛，雖為本件被告高振盛事實欄一
    （二）搬運牛樟殘材、牛樟芝所使用之車輛，然係一般供日
    常生活所用之物，爰不另為沒收之諭知。
據上論斷，應依刑事訴訟法第273條之1第 1項、第299條第1項前
段，森林法第52條第1項第4款、第6款，刑法第 11條前段、第28
條、第47條第1項、第42條第3項、第74條第1項第1款、第2項第4
款、第38條第1項第2款，判決如主文。
本案經檢察官林英正到庭執行職務。
中    華    民    國   100    年    10    月    20    日
                  刑事第三庭    法  官  吳育汝
以上正本證明與原本無異。
如不服本判決應於收受送達後10日內向本院提出上訴書狀，並應
敘述具體理由。其未敘述上訴理由者，應於上訴期間屆滿後20日
內向本院補提理由書(均須按他造當事人之人數附繕本)「切勿逕
送上級法院」。告訴人或被害人如對於本判決不服者，應具備理
由請求檢察官上訴，其上訴期間之計算係以檢察官收受判決正本
之日期為準。
中    華    民    國   100    年    10    月    20    日
                                書記官
附錄論罪科刑法條：
森林法第52條第1項第4款、第6款：
竊取森林主、副產物而有左列情形之一者，處6月以上5年以下有
期徒刑，併科贓額2倍以上5倍以下罰金：
四、結夥二人以上或僱使他人犯之者。
六、為搬運贓物，使用牲口、船舶、車輛，或有搬運造材之設備
    者。
附表、被告高振盛結夥竊取森林主副產物之扣案工具
┌──┬───────────┬────┐
│編號│    物品名稱          │  數量  │
├──┼───────────┼────┤
│ 1  │鏈鋸                  │   1組  │
├──┼───────────┼────┤
│ 2  │鋼索                  │   1捲  │
├──┼───────────┼────┤
│ 3  │吊索                  │   5條  │
├──┼───────────┼────┤
│ 4  │麻繩                  │   1捲  │
├──┼───────────┼────┤
│ 5  │鐵鏈                  │   1條  │
├──┼───────────┼────┤
│ 6  │滑輪式起重吊具        │   1個  │
├──┼───────────┼────┤
│ 7  │絞盤                  │   1個  │
├──┼───────────┼────┤
│ 8  │尖嘴鉗                │   1支  │
├──┼───────────┼────┤
│ 9  │活動板手              │   1支  │
├──┼───────────┼────┤
│ 10 │鐵鎚                  │   1支  │
├──┼───────────┼────┤
│ 11 │鋸子                  │   1支  │
├──┼───────────┼────┤
│ 12 │扣環                  │   9個  │
├──┼───────────┼────┤
│ 13 │滑輪                  │   4個  │
├──┼───────────┼────┤
│ 14 │吊勾                  │   3個  │
└──┴───────────┴────┘